【裁判字號】    89,上訴,749
【裁判日期】    890414
【裁判案由】    違反槍砲彈藥刀械管制條例等
【裁判全文】
臺灣高等法院臺南分院刑事判決          八十九年度上訴字第七四九號      潛
      上  訴  人  臺灣嘉義地方法院檢察署檢察官
      上  訴  人
      即  被  告  乙  ○  ○
      指定辯護人  本院 法 官  甲  ○  ○
右列上訴人因被告違反槍砲彈藥刀械管制條例等案件，不服臺灣嘉義地方法院八十九
年度訴字第一四七號中華民國八十九年四月十四日第一審判決（起訴案號：臺灣嘉義
地方法院檢察署八十九年度偵字第一一九五號、八十九年度偵字第一三七八號），提
起上訴，及臺灣嘉義地方法院檢察署移送併案（八十九年度偵字第二八五七號），本
院判決如左：
      主      文
原判決關於寄藏手槍部分，暨定執行刑，撤銷。
乙○○連續未經許可，寄藏手槍，累犯，處有期徒刑柒年，併科罰金新臺幣拾伍萬元
，罰金如易服勞役以新臺幣玖佰元即銀元佰元折算壹日。扣案之制式轉輪仿造手槍
壹把、改造玩具手槍貳把（各含彈匣壹個）、奧製克拉克九○手槍壹把（含彈匣）及
制式轉輪手槍子彈貳顆、九ｍｍ子彈壹顆，均沒收。
      事      實
一、乙○○曾犯多次違反麻醉藥品管理條例等罪，其中於民國（下同）八十四年間所
    犯違反麻醉藥品管理條例罪，經臺灣臺南地方法院判處有期徒刑八月確定，八十
    四年九月一日刑期起算，指揮書執畢日期為八十五年二月九日，八十五年二月十
    日接續執行其違反麻醉藥品管理條例罪經撤銷假釋之殘刑有期徒刑二年九月二十
    八日，指揮書執畢日期為八十七年十二月七日，仍不知悔改，竟基於概括之犯意
    ，於八十八年一月初間，受李啟耀（業於八十八年八月十一日死亡）之託，未經
    許可，將具殺傷力之奧製克拉克九○手槍一把（含彈匣）及九ｍｍ子彈一顆，寄
    藏於彰化縣溪湖鎮○○里○○路三十號旁空地牆角舊馬達後；又連續於八十八年
    五月中旬某日（起訴書載為同年月初），受李啟耀之託，未經許可，將具殺傷力
    之制式轉輪仿造手槍一把、可發射子彈具有殺傷力之改造玩具手槍二把（各含彈
    匣一個）及具殺傷力之制式轉輪手槍子彈三顆，寄藏於嘉義市其租屋處，於八十
    八年十二月底，再移寄藏於彰化縣溪湖鎮○○里○○路三十號倉庫內（起訴書載
    為居處）。嗣於八十九年一月二十四日十五時三十五分許，為警在彰化縣溪湖鎮
    ○○里○○路三十號旁空地牆角舊馬達後，查獲奧製克拉克九○手槍一把（含彈
    匣）及九ｍｍ子彈一顆；再於八十九年二月三日十四時四十分許，為警在彰化縣
    溪湖鎮○○里○○路三十號倉庫內查獲，並扣得該制式轉輪仿造手槍一把、改造
    玩具手槍二把（各含彈匣一個）及制式轉輪手槍子彈三顆（送鑑驗時已試射一顆
    ）（另犯連續竊盜，經判處有期徒刑伍月；未經許可持有手槍，經判處有期徒刑
    伍年陸月，業撤回上訴確定）。
二、案經雲林縣警察局北港分局報請臺灣雲林地方法院檢察署檢察官呈請臺灣高等法
    院臺南分院檢察署核令移轉及彰化縣警察局溪湖分局報請臺灣嘉義地方法院檢察
    署檢察官偵查起訴及移送併案。
      理      由
一、前開寄藏槍彈事實，業據被告乙○○坦承不諱，並有為警第一次查扣之奧製克拉
    克九○手槍一把（含彈匣）及九ｍｍ子彈一顆，暨第二次查扣之制式轉輪仿造手
    槍一把、改造玩具手槍二把（各含彈匣一個）及制式轉輪手槍子彈三顆（送鑑驗
    時已試射一顆）在卷足資佐證。而為警第一次查扣之奧製克拉克九○手槍一把（
    含彈匣）及九ｍｍ子彈一顆，經送內政部警政署刑事警察局鑑驗結果，認均具殺
    傷力，有該局八十九年一月二十八日刑鑑字第一二○一○號鑑驗通知書可憑（見
    二五九九號偵查卷第十七頁），為警第二次查扣之制式轉輪仿造手槍一把、改造
    玩具手槍二把（各含彈匣一個）及制式轉輪手槍子彈三顆（送鑑驗時已試射一顆
    ），經送內政部警政署刑事警察局鑑驗結果，亦認均具殺傷力，有該局八十九年
    二月二十二日刑鑑字第二○三七七號鑑驗通知書一份附可憑（見一審卷第三十一
    頁）。被告雖於原審辯稱：李啟耀寄放時用衣服包起來，其不知是槍彈，李啟耀
    死後其去看東西才知道有槍彈云云，惟被告於警訊時業已供稱：「（你所持有之
    右述槍彈（指制式轉輪仿造手槍一把、改造玩具手槍二把（各含彈匣一個）及制
    式轉輪手槍子彈三顆）來源為何？）源於八十八年五月中旬（詳細日期不記得）
    ，由我朋友李啟耀（綽號水餃）攜帶至我在嘉義市租屋處聲稱請我代為保管，經
    保管一陣子之後，於八十八年十二月底，我才又將該批械彈拿至彰化縣溪湖鎮○
    ○里○○路三十號倉庫內藏放（警方所查獲之處所）。」等語（見彰化縣警察局
    溪湖分局警卷），於原審審理時亦供稱：「（你發現槍彈（指制式轉輪仿造手槍
    一把、改造玩具手槍二把（各含彈匣一個）及制式轉輪手槍子彈三顆）後你有否
    報警？）沒有，我藏起來。」等語（見一審卷第十九頁反面），足見被告係受李
    啟耀之託寄藏該槍彈無疑，而李啟耀於八十八年八月十一日死亡，並有戶籍謄本
    一份附於彰化縣警察局溪湖分局警卷可稽。足認被告於原審所辯，尚非可採。事
    證明確，被告犯行堪以認定。
二、核被告未經許可寄藏槍彈，係犯違反槍砲彈藥刀械管制條例第七條第四項之未經
    許可寄藏手槍罪、第十一條第四項之未經許可寄藏改造玩具手槍罪及第十二條第
    四項之未經許可寄藏子彈罪。公訴人就寄藏槍彈部分，雖未記載起訴法條，惟於
    犯罪事實已敘明，業已起訴，本院自得加以審判。被告寄藏前開槍彈，受人委託
    代為保管，其保管本身所為之持有，係寄藏之當然結果，其寄藏而持有前開槍彈
    ，其持有行為不另論罪（最高法院七十四年臺上字第三四○○號判例參照）。公
    訴人就未經許可寄藏制式轉輪仿造手槍部分，認係犯違反槍砲彈藥刀械管制條例
    第十條第四項之未經許可持有改造模型槍罪，尚有未洽，起訴法條應予變更。又
    公訴人未經許可寄藏改造玩具手槍部分，認係犯未經許可持有改造玩具手槍罪，
    亦有未當。被告先後於八十八年一月初寄藏奧製克拉克九○號槍乙把及子彈一顆
    ，以及八十八年五月中旬某日寄藏轉輪手槍一把，改造玩具槍二把及製式轉輪子
    彈三顆，而同時觸犯數罪名，為想像競合犯，應依刑法第五十五條規定，從一重
    按未經許可寄藏手槍罪處斷。其先後二次寄藏犯行，時間緊接，所犯構成要件亦
    復相同，顯係基於概括犯意反覆為之，為連續犯，應依刑法第五十六條規定論以
    一罪，並加重其刑。被告曾犯多次違反麻醉藥品管理條例罪，其中八十四年間所
    犯違反麻醉藥品管理條例罪，經原審判處有期徒刑八月確定，八十四年九月一日
    刑期起算，指揮書執畢日期為八十五年二月九日，八十五年二月十日接續執行其
    違反麻醉藥品管理條例罪經撤銷假釋之殘刑有期徒刑二年九月二十八日，指揮書
    執畢日期為八十七年十二月七日，有臺灣嘉義地方法院檢察署刑案資料查註紀錄
    表一份附於該署偵查卷及臺灣高等法院被告全國前案紀錄表一份、臺灣嘉義地方
    法院檢察署檢察官執行指揮書影本二份附於原審卷可參，於五年內再犯本件有期
    徒刑以上之罪，為累犯，應依刑法第四十七條規定加重其刑。被告雖分別於八十
    九年一月二十四日及八十九年二月三日，自白供出前開寄藏槍彈之來源及去向，
    因而為警於第一次及第二次查獲上開槍彈，惟查獲之地點均為彰化縣溪湖鎮○○
    里○○路三十號，被告卻分二次自白供出，核與槍砲彈藥刀械管制條例第十八條
    第四項之「犯本條例之罪，於偵查或審判中自白，並供述全部槍械、彈藥之來源
    及去向，因而查獲者，減輕或免除其刑」規定，須一次供述全部槍械、彈藥之來
    源及去向而查獲者之要件不符，自無從依該條例第十八條第四項規定減輕或免除
    其刑，併予敘明，被告縱辯稱：第二次亦自白云云，亦無從依該條例第十八條第
    四項規定減輕或免除其刑。
三、原審就被告寄藏手槍部分，認罪證明確，因予被告論罪科刑，固非無見。惟原判
    決未及審酌被告第一次為警查獲之犯行，洵有違誤。茲據臺灣嘉義地方法院檢察
    署移送此部分併案（八十九年度偵字第二八五七號），因屬連續犯裁判上一罪關
    係，應予併案審理。公訴人上訴指摘及此，為有理由；被告上訴否認犯罪，雖無
    足取。但原判決既有可議，自應由本院就寄藏手槍部分暨定執行刑撤銷改判之。
    爰審酌被告犯罪之動機、目的、手段、其品性、生活狀況、智識程度、犯罪所生
    之危害及犯罪後之態度等一切情狀，量處有期徒刑七年，併科罰金新臺幣十五萬
    元，罰金部分並諭知易服勞役以新臺幣九佰元即銀元三佰元折算一日之折算標準
    。第一次查扣之奧製克拉克九○手槍一把（含彈匣）及九ｍｍ子彈一顆；第二次
    查扣之制式轉輪仿造手槍一把、改造玩具手槍二把（各含彈匣一個）及制式轉輪
    手槍子彈二顆，均為違禁物，應依法宣告沒收。另第二次查扣之制式半自動手槍
    子彈送鑑驗時已試射三顆及制式轉輪手槍子彈送鑑驗時已試射一顆，已失違禁物
    之性質，均屬廢棄物，皆不予宣告沒收。
四、按槍砲彈藥刀械管制條例第十九條第一項：「犯第七條、第八條、第十條、第十
    一條、第十二條第一項至第三項、第十三條第一項至第三項之罪，經判處有期徒
    刑者，應於刑之執行完畢或赦免後，令入勞動場所，強制工作，其期間為三年。
    」之規定，不問行為人有無預防矯治其社會危險性之必要，一律宣付強制工作三
    年，限制其中不具社會危險性之受處分人之身體、自由部分，其所採措施與所欲
    達成預防矯治之目的及所需程度，不合憲法第二十三條所定之比例原則，應自司
    法院大法官會議釋字第四七一號解釋公布日即八十七年十二月十八日起不予適用
    ，然犯該條例第十九條第一項所列舉之罪，依個案情節符合比例原則部分，仍得
    適用該條例之規定，予以宣告保安處分，此有司法院大法官會議上開解釋可參。
    查被告雖曾有前開之前科，但無違反槍砲彈藥刀械管制條例之前科紀錄，有前開
    臺灣嘉義地方法院檢察署刑案資料查註紀錄表及本院被告全國前案紀錄表各一份
    可考，而本件被告所犯僅係單純寄藏槍彈，並未持以從事其他不法行為，顯見其
    行為之嚴重性及危險性尚非重大，並無足認被告具有明顯之反社會性格存在，而
    有於刑之執行完畢或赦免後，再令入勞動場所，強制工作三年之必要，參酌前揭
    解釋意旨，爰不對被告宣告強制工作，併予敘明。
五、據上論斷，應依刑事訴訟法第三百六十九條第一項前段、第三百六十四條、第二
    百九十九條第一項前段、第三百條，槍砲彈藥刀械管制條例第七條第四項、第十
    一條第四項、第十二條第四項、刑法第十一條前段、第五十六條、第五十五條、
    第四十七條、第四十二條第二項、第三十八條第一項第一款、現行法規所定貨幣
    單位折算新臺幣條例第二條、罰金罰鍰提高標準條例第一條前段、第二條，判決
    如主文。
本案經檢察官劉欽銘到庭執行職務。
中  華  民  國      八  十  九      年      七      月      二十六      日
                                臺灣高等法院臺南分院刑事第五庭
                                    審判長法官  茆    臺    雲
                                          法官  李    文    福
                                          法官  蔡    長    林
右正本證明與原本無異。
如不服本判決，應於判決送達後十日內向本院提出上訴狀，其未敘述理由者並應於提
出上訴狀後十日內向本院補提理由書（應附繕本）。
                                    法院書記官  李    培    薇
中  華  民  國      八  十  九      年      七      月      二十七      日
附錄本案論罪科刑法條全文：
槍砲彈藥刀械管制條例第七條第四項
未經許可，持有、寄藏或意圖販賣而陳列第一項所列槍砲、彈藥者，處五年以上有期
徒刑，併科新臺幣一千萬元以下罰金。
槍砲彈藥刀械管制條例第十一條第四項
未經許可，持有、寄藏或意圖販賣而陳列第一項所列槍砲者，處一年以上七年以下有
期徒刑，併科新臺幣七百萬元以下罰金。
槍砲彈藥刀械管制條例第十二條第四項
未經許可，持有、寄藏或意圖販賣而陳列子彈者，處五年以下有期徒刑，併科新臺幣
三百萬元以下罰金。


司法院資訊處製作；財團法人民間司法改革基金會備份。
